最高法院刑事判決
111年度台上字第4901號
上  訴  人  陳弘翔                    



上列上訴人因加重詐欺案件，不服臺灣高等法院臺南分院中華民
國111年7月7日第二審判決（111年度上訴字第535號，起訴案號
：臺灣臺南地方檢察署110年度偵字第13647號），提起上訴，本
院判決如下：
    主  文
上訴駁回。
    理  由
一、按刑事訴訟法第377條規定，上訴於第三審法院，非以判決
    違背法令為理由，不得為之。是提起第三審上訴，應以原判
    決違背法令為理由，係屬法定要件。如果上訴理由書狀並未
    依據卷內訴訟資料，具體指摘原判決不適用何種法則或如何
    適用不當，或所指摘原判決違法情事，顯與法律規定得為第
    三審上訴理由之違法情形，不相適合時，均應認其上訴為違
    背法律上之程式，予以駁回。又上訴第三審法院之案件，是
    否以判決違背法令為上訴理由，應就上訴人之上訴理由書狀
    加以審查。至原判決究有無違法，與上訴是否以違法為理由
    為兩事。如上訴理由書狀非以判決違法為上訴理由，其上訴
    第三審之程式即有欠缺，應認上訴為不合法，依刑事訴訟法
    第395條前段予以駁回。本件經原審審理結果，認定上訴人
    陳弘翔有其所援引第一審判決事實欄（下稱事實欄）所載加
    重詐欺犯行之事證明確，因而維持第一審論處上訴人犯刑法
    第339條之4第1項第2款之三人以上共同詐欺取財罪刑之判決
    ，駁回上訴人在第二審之上訴。已詳述認定犯罪事實所憑之
    證據及其認定之理由。從形式上觀察，並無足以影響判決結
    果之違法情形存在。
二、上訴意旨略以：上訴人係因誤信好友吳有明所謂提供帳戶供
    比特幣挖礦者使用之說，而提供自己所有元大商業銀行（下
    稱元大銀行）金融帳戶及代領款項，主觀上不知該等款項係
    詐欺集團詐欺之犯罪所得。此情有上訴人與吳有明間之LINE
    對話紀錄可參。且依上訴人與偵查佐李宜靜間之LINE對話紀
    錄，亦可知上訴人在帳戶遭列警示後，即配合警方調查，並
    協助誘使吳有明供出線索，以利警方查緝吳有明、郭祖寧等
    人。由此亦足證上訴人確無詐欺之犯意。原判決不察，竟論
    處上訴人加重詐欺取財罪刑，其認事用法顯有違誤。
三、惟查：關於證據的取捨、證明力的判斷與事實的認定，俱屬
    事實審法院自由裁量判斷之職權，此項職權行使，倘不違背
    客觀存在之經驗法則或論理法則，即無違法可言，觀諸刑事
    訴訟法第155條第1項規定甚明，自無由當事人任憑己意，指
    摘為違法，而執為上訴第三審合法理由的餘地。且法院認定
    事實，並不悉以直接證據為必要，其綜合各項調查所得的直
    接、間接證據，本於合理的推論而為判斷，要非法所不許。
    又刑法關於共同正犯之成立，係以其主觀之犯意及客觀之犯
    行為標準，凡以自己犯罪之意思而參與犯罪，無論其所參與
    者是否犯罪構成要件之行為，皆為正犯，其以幫助他人犯罪
    之意思而參與犯罪，其所參與者，如係犯罪構成要件之行為
    ，亦為正犯。是在犯意聯絡範圍內，就其合同行為，不論所
    參與是否為犯罪構成要件行為，均應論以共同正犯，令其對
    於犯意聯絡範圍內之全部行為負共同責任。且數共同正犯之
    間，原不以直接發生犯意聯絡者為限，即有間接之聯絡者，
    亦包括在內。從而除共謀共同正犯，因其並未參與犯罪構成
    要件之實行而無行為之分擔，僅以其參與犯罪之謀議為其犯
    罪構成要件之要素，故須以積極之證據證明其參與謀議外，
    其餘已參與分擔犯罪構成要件行為之共同正犯，既已共同實
    行犯罪行為，則該行為人，無論係先參與謀議，再共同實行
    犯罪，或於行為當時，基於相互之認識，以共同犯罪之意思
    參與，均成立共同正犯。本件原判決認定上訴人有事實欄所
    載之加重詐欺犯行，主要係依憑：上訴人之部分供述、被害
    人吳善平之警詢指訴、證人吳有明之警詢及第一審之供述、
    被害人之中國信託商業銀行存摺影本及手機照片截圖等證據
    資料，相互勾稽資為認定。就上訴人提供帳戶，並依詐欺集
    團成員指示擔任提款車手，而有加重詐欺犯行，暨上訴人及
    其原審辯護人所為略如上訴意旨所載各項辯解如何均不足採
    信等節，其理由及所援引之第一審判決理由內並依憑各該證
    據相互勾稽結果，分別載敘：（1）上訴人提供元大銀行帳
    戶給詐騙集團使用，且至少於民國109年9月16、17日2次擔
    任車手，分別獲得新臺幣（下同）1萬元及1萬5千元之報酬
    ，依上訴人於警詢供稱：「（問：你於每次臨櫃提領超過10
    0萬，行員是否有關懷提問或存疑？）因為我會穿醫療器材
    行衣服，行員會問我，我在做醫療器材行，做外匯車、房屋
    翻修改建，工程款需要，所以行員會讓我提領」等語，足見
    上訴人係利用「正當工作」的制服騙取銀行人員的信任，可
    見上訴人知悉該等款項「不是正當工作」所獲取。佐以，上
    訴人於檢察事務官詢問時供稱：「（問：提款前，是否曾懷
    疑過對方是要當人頭或是詐騙？）我問我朋友吳有明，他說
    他已經做2個多月，沒有問題」等語，益證上訴人就其所提
    領款項可能是詐騙所得乙節，確有認識。堪認上訴人係在合
    同意思範圍內，各自分擔犯罪行為之一部，並相互利用他人
    之行為，以達共同犯罪之目的，自應負共同正犯之責。（2
    ）被害人係於109年9月17日受騙匯款，且當時上訴人早已加
    入該詐騙集團（涉犯參與犯罪組織罪嫌部分，另案審理中）
    ，就被害人受騙匯款之情，自應負共同正犯之責，尚不因詐
    欺集團成員最早接觸被害人之時間為109年8月底，而異其評
    價。又被害人受騙匯款3萬元進入上開帳戶時，該詐欺集團
    成員對該款項即有實際管領力，應論以詐欺取財既遂罪，亦
    不因嗣後該帳戶遭圈存而受影響。（3）又依上訴人供稱：
    其經由吳有明介紹後，先由「阿彥」與其聯絡，「阿彥」並
    指派「小言」（即郭祖寧）開車搭載其前往提款等語，可知
    連同上訴人在內，該詐欺集團成員至少有3人。因認上訴人
    所為係犯刑法第339條之4第1項第2款之三人以上共同詐欺取
    財罪等旨（見原判決第2、6至7頁）。已本於事實審法院職
    權推理作用，詳述其調查、取捨證據之結果及憑以認定犯罪
    事實之得心證理由，與卷證資料亦無不合，自不容指為違法
    。上訴意旨猶執陳詞，主張其因信賴吳有明所謂提供帳戶供
    比特幣挖礦者使用之說，而提供上開帳戶及代領款項，案發
    時不知帳戶內款項係詐欺犯罪所得，並執其配合警方查緝吳
    有明等共犯等情，指摘原判決認事用法有所違誤云云，無非
    係就原審採證認事職權之適法行使，及原判決已明白說明之
    事項，執個人之主觀意見，任意指摘為違法，並重為事實上
    之爭執，均非適法之第三審上訴理由。
四、以上及其餘上訴意旨，或係就原判決已明白論斷之事項，或
    係就屬原審採證認事職權之適法行使，任憑己意，異持評價
    ，指為違法，均不能認為適法之第三審上訴理由。揆之首揭
    說明，應認上訴人之上訴為違背法律上之程式，予以駁回。
據上論結，應依刑事訴訟法第395條前段，判決如主文。
中　　華　　民　　國　　111 　年　　11　　月　　17　　日
                  刑事第二庭審判長法　官  林勤純
                                  法　官  王梅英
                                  法　官  蔡新毅
                                  法　官  黃斯偉
                                  法　官  吳秋宏
本件正本證明與原本無異
                                  書記官  王麗智
中　　華　　民　　國　　111 　年　　11　　月　　23　　日